臺灣臺中地方法院刑事判決　　　　　　　　　　　　九十三年度金重訴緝字第一號
　　公　訴　人　臺灣臺中地方法院檢察署檢察官
　　被　　　告　己○○
　　選任辯護人　吳雄仁律師
右列被告因偽造有價證券等案件，經檢察官提起公訴（八十九年度偵字第一六九二號
、四九三四號），及移
號、臺灣高雄地方法院檢署九十年度偵字第六五一五號、九十二年度偵字第一五五五
０號、九十二年度偵緝字第二四０九號），本院判決如左：
    主  文
己○○共同連續行使偽造私文書，足以生損害於他人，處有期徒刑伍年貳月。
如附表一、附表二、附表三所示之物，均沒收。
    事  實
一、己○○（原名張宗儀，於民國八十六年一月六日改名）自稱係土地買賣及票券貸
    款之仲介業者，戌○○係超然工程有限公司負責人，王道生係超然工程有限公司
    前股東，另丑○○、陳粕銘、李金璋、黃芳美、梁鈺樁、張志光、余國星、方伊
    利等人（戌○○、王道生、丑○○、陳粕銘、李金璋、黃芳美、梁鈺樁、張志光
    等八人均經臺灣臺北地方法院檢察署檢察官以九十二年度調偵字第二一、二二號
    起訴；余國星、方伊利二人則另行偵辦）自稱係仲介業者，渠等以仲介資金為名
    ，共同基於為自己不法所有之犯意聯絡，由己○○、戌○○、王道生、丑○○等
    人透過余國星、方伊利、張志光、陳粕銘、李金璋、黃芳美、梁鈺樁等人獲悉南
    門醫院前院長午○○○有閒置新台幣（下同）一億元後，即以超然工程有限公司
    急需資金週轉，欲尋找資方提供資金為由，佯稱資方除可獲取資金百分之十之利
    潤外，更可透過銀行經理居間操作國際金融獲取利潤，由余國星、方伊利、張志
    光透過梁鈺樁、陳粕銘、李金璋、黃芳美等向午○○○詐騙，並向午○○○謊稱
    可開立銀行保證支票（即俗稱「行支」支票）擔保到期支付，使午○○○陷於錯
    誤，於八十八年七月二十八日，由梁鈺樁、李金璋、黃芳美等三人陪同午○○○
    北上至台北市，至己○○、丑○○所指定設於台北市○○路之第一商業銀行中崙
    分行開戶，再至合作金庫營業部，自午○○○帳戶內提領現金一億元，嗣梁鈺樁
    、李金璋、黃芳美等人再於同日陪同午○○○返回第一商業銀行中崙分行。己○○、戌○○、王道生、丑○○等人則於該日上午先於第一商業銀行中崙分行附近
    某咖啡廳會面，由己○○、丑○○及一位自稱「李天后」之真實姓名年籍不詳之
    成年男子，共同出示其上已有以第一商業銀行中崙分行襄理劉達雄為保證人（已
    在保證人欄蓋上偽造之第一商業銀行中崙分行行址章、第一商業銀行中崙分行襄
    理印章、該銀行襄理「劉達雄」印章，及偽造劉達雄之簽名一枚於其上）、發票
    日為八十八年七月二十八日、到期日為八十八年七月二十七日、票號ＫＳ９８１
    ３９２、面額已載明一億元之商業本票一張（移送併辦意旨認發票人為一銀中崙
    分行，而由戌○○、王道生背書加蓋超然工程有限公司之印鑑及簽名云云，顯有
    誤會），之後由己○○交予戌○○，時因戌○○正接電話，嚴女即交由王道生在
    上開商業本票發票人欄上蓋上超然工程有限公司戌○○之大、小章，以完成該票
    據，並以此所謂銀行保證支付票據，以資取信於午○○○。嗣戌○○、王道生、
    丑○○等人隨即持往第一商業銀行中崙分行等候，己○○因有事先行離去，張志
    光、余國星及方伊利三人嗣亦於第一商業銀行中崙分行門外等候，待午○○○等
    人攜帶現金一億元抵達第一商業銀行中崙分行後，即由丑○○於該分行會客室內
    進行分配，嗣己○○、梁鈺樁、戌○○、王道生、丑○○、陳粕銘、李金璋、黃
    芳美、張志光、余國星、方伊利等人各分得如附件１所示之金額，並分別存入如
    附件２所示之帳戶內，丑○○為免午○○○起疑，並當場交付八百萬元予午○○○，佯充提供資金之利潤。於朋分完畢後，丑○○再交付前開偽造保證人之商業
    本票一紙（詳如附表一所示）予午○○○，梁鈺樁等並向午○○○叮囑有該「銀
    行保證票」之事，不得向銀行方面查詢，使午○○○未能即時向銀行查詢，足生
    損害於第一商業銀行及午○○○。嗣己○○先將前開分得之款項以二張分別為面
    額四百萬元及六百萬元共計一千萬元之台支支票交付予知情之李正裕，李正裕明
    知該款項係己○○犯罪所得之款項，仍以其配偶許素琴之名義，於八十八年八月
    二十九日至臺灣銀行營業部開戶（帳號：00000000000）存入，嗣並
    即領取，以為掩飾；己○○另將一紙面額四百萬元之台支支票，以廖麗雪之名義
    存入美商美國商業銀行松山分行帳戶（帳號：一五五九五九）。嗣經午○○○發
    現受騙報案，為法務部調查局基隆市調查站循線查獲上情，並扣得如附件２所示
    之金額。
二、己○○與蔡乾元（已於九十二年三月十三日死亡）均自稱係仲介土地買賣及票券
    貸款之人，丁○○係宏京建設開發股份有限公司負責人、辰○○（原名陳淙唐，
    於八十九年三月二十九日改名）係台新國際商業銀行北台中分行經理、卯○○係
    益正企業有限公司負責人、庚○○係棋圓營造有限公司負責人、巳○○係鴻泰電
    機技師事務所負責人，渠等竟共同基於意圖為自己不法所有之犯意聯絡（己○○
    係承前詐欺取財、行使偽造私文書之概括犯意），於八十八年八月間，由己○○
    、丁○○為行動計劃核心，欲透過人頭公司出面，利用在商業本票上偽造銀行保
    證付款之詐騙方法向金主貼現，詐騙現金。於八十八年八、九月間，推由巳○○
    找棋圓營造有限公司負責人庚○○作人頭公司，由庚○○提供其公司及個人大、
    小章，丁○○負責聯絡台新國際商業銀行北台中分行經理辰○○，由辰○○提供
    該銀行印鑑章、其原名「陳淙唐」個人職務用章（以下為便於論述明晰，仍以辰
    ○○之原名「陳淙唐」稱之）蓋在白紙上交付丁○○，再交付己○○據以偽刻該
    銀行印鑑章，作為蓋在商業本票上偽造銀行保證付款及台新國際商業銀行北台中
    分行保證同意書以供貸款之用；仿刻陳淙唐印章、直條章，供事後陳淙唐辯稱係
    遭盜刻，以避責；並仿刻庚○○之公司及個人大、小章，供蓋在商業本票之用，
    供庚○○日後抗辯其公司及個人大小章係被盜刻，以資逃避本票債務，嗣於八十
    八年十二月二十八日及八十九年一月十二日，在陳淙唐刻意協助下，由巳○○二
    度陪同自高雄北上之庚○○至台新國際商業銀行北台中分行，分別開立棋圓營造
    有限公司名義活期存款帳戶（帳號：000－00－000000－0－00號
    ）及支票存款帳戶（帳號：000－00－000000－0－00號），且由
    巳○○假作存款業績，以方便領取支票，並於八十九年一月十二日領取十張支票
    ，另於八十九年一月十四日領取十五張支票，以備詐取鉅款後，由庚○○簽發支
    票給其餘之人兌領之用。再由己○○在卯○○位於台北市○○○路一０二巷三三
    弄六號之二住處以電腦製作棋圓營造有限公司庚○○為發票人、偽造台新國際商
    業銀行北台中分行陳淙唐為保證人、發票日八十九年一月五日（到期日九十年一
    月四日，票號ＳＨ0000000，面額一億六千五百萬元）、八十九年一月十
    一日（到期日九十年一月十日，票號ＳＨ0000000，面額一億六千五百萬
    元）、八十九年一月八日（到期日九十年一月七日，票號ＳＨ0000000，
    面額一億七千萬元）之本票各二張共計六張，並偽造以台新國際商業銀行北台中
    分行及經理陳淙唐為保證人之台新國際商業銀行保證上開三張不同發票日之本票
    屆期兌現之保證同意書各二張共計六張及台新國際商業銀行北台中分行有權簽章
    人員印鑑卡一張等私文書，復將偽刻之上開台新國際商業銀行北台中分行印鑑章
    、私刻之陳淙唐印章及棋圓營造有限公司庚○○之大、小印章蓋於上開本票上，
    並將偽刻之上開台新國際商業銀行北台中分行印鑑章、私刻之陳淙唐印章、台新
    國際商業銀行北台中分行經理陳淙唐之橫條章蓋於上開保證同意書（另蓋有台新
    國際商業銀行北台中分行經理陳淙唐之直條章）、印鑑卡上，再透過卯○○、蔡
    乾元找尋金主，尋求詐騙對象。嗣經不知情之申○○、劉榮南介紹下，於八十九
    年一月十九日上午十時四十分許，己○○、卯○○持上開偽造之本票、保證同意
    書等物，共同乘車由台北至台中與分由高雄市北上之庚○○、丁○○等人會合，
    巳○○及蔡乾元亦到場，前往台中市○○路一四二號四樓中興票券金融公司台中
分公司提示，欲以棋圓營造有限公司名義要求辦理貼現五億元，己○○、丁○○
    則在樓下等候，並將偽造保證人之上開本票、保證同意書交付卯○○偕同蔡乾元
    、庚○○、巳○○持往中興票券金融公司台中分公司行使，足生損害於台新銀行
    北台中分行，適經該公司經理林基福查覺該票券真實性有異，乃通知調查單位處
    理而查獲，並扣得偽造保證之上開本票及渠等所有供犯罪所用之上開保證同意書
    及印鑑卡等物，致渠等詐欺取財未遂（應沒收之印文、印章、簽名等詳如附表二
    所示）。
三、己○○與未○○、子○○、壬○○、寅○○（後四人另案偵查）等人，基於意圖
    為自己不法所有之犯意聯絡（己○○係承前詐欺取財、行使偽造私文書之概括犯
    意），利用設於彰化縣埔鹽鄉○○村○○路九十四號「聚隆纖維股份有限公司」
    負責人鄭孟松應清償陳飛皓債務，需款孔急，及設於高雄市○○區○○路六十六
    號九樓「大力營造有限公司」負責人壬○○欲獲取承攬工程之機會，由己○○、
    子○○、未○○、寅○○擔任資金掮客，於八十八年十一月間，向鄭孟松佯稱可
    以利用銀行保付本票持以票貼，鄭孟松遂向債權人陳飛皓告以該旨，並獲陳飛皓
    之同意，商借款項四百多萬元，以匯款之方式交付寅○○及未○○。彼等約定推
    由壬○○配合於八十八年十一月十日前往臺灣土地銀行高雄分行辦理支票存款開
    戶手續，次日（十一月十一日）並辦理申請支票，而領得票號為ＡＧ00000
    00至ＡＧ0000000之空白本票十張，先於八十八年十一月二十四日，在
    高雄市某處，交出票號ＡＧ0000000至ＡＧ0000000之三張本票，
    除其中票號ＡＧ0000000本票，因己○○表示欲持向金主提示用途外，由
    壬○○親自蓋上大力營造有限公司壬○○之大、小章，金額則由己○○當場填載
    ；再於八十八年十一月二十八日交出後七張本票，除票號ＡＧ0000000本
    票外，亦均由壬○○親自蓋上大力營造有限公司壬○○之大、小章，由己○○當
    場填載金額（除票號ＡＧ0000000、ＡＧ0000000號二張本票面額
    為二億元外，其餘均為一億元），即除票號ＡＧ0000000、ＡＧ0000
    000本票外，其餘八張本票均由己○○與壬○○共同完成作製作程序（詳見附
    表三所示，且僅八張本票影本在卷可查）；又己○○另於不詳處所，偽造臺灣土
    地銀行高雄分行計數章、行址章、行員戊○○職章，進而在如附表三所示之八張
    本票上，己○○除偽蓋臺灣土地銀行高雄分行計數章、行員戊○○之職章外，復
    在本票背面之背書欄上偽蓋臺灣土地銀行高雄分行行址章及偽造該銀行襄理「辛○○」之簽名而為背書之行為，並偽造臺灣土地銀行高雄分行之保證書一份（其
    上有偽造之臺灣土地銀行高雄分行行址章及偽造該銀行襄理「辛○○」之蓋文及
    簽名一枚）完成後，於八十八年十二月二日由寅○○、未○○等人持上開偽造本
    票之彩色影本向中興票券台中分公司辦理驗票及洽談票貼未成，足以生損害於臺
    灣土地銀行高雄分行、戊○○及辛○○等人。之後，己○○、未○○、子○○、
    壬○○等人，乃於八十八年十二月九日，至台中市梁宵良律師事務所內簽訂協議
    書，由壬○○代表大力營造有限公司與子○○簽訂協議書，該協議書內容略為：
    「由壬○○提供台灣土地銀行高雄分行保付之大力營造公司本票八張，金額共十
    億元；而子○○同時簽一張十億元本票交壬○○當保證；且在協議書簽立七日內
    ，子○○需另給付壬○○五千萬元之商業本票，嗣若土地銀行高雄分行之本票不
    為其他金融機關接受貸款時，該協議書即無效」，未○○即交付上開金額共計十
    億之八張本票給子○○，子○○代表鄭孟松收取該等本票，允諾聚隆纖維股份有
    限公司以後擴廠工程由壬○○承攬。子○○隨即於次日（八十八年十二月十日）
    將上開八張本票交由鄭孟松持向大安銀行台中分行（現改為台新銀行民權分行）
    辦理票貼而為行使，足以生損害於臺灣土地銀行、戊○○及辛○○等人，惟因大
    安銀行台中分行要求臺灣土地銀行高雄分行提供該等本票上保證及承兌之有權簽
    章人員印鑑卡，土地銀行高雄分行未明確答覆而未能辦理票貼事宜，之後，鄭孟
    松、子○○以上開八張本票另循其他管道辦理票貼，亦均未能順利完成。嗣於八
    十九年一月間，鄭孟松即將其自子○○處取得上開本票中票號為ＡＧ00000
    00、ＡＧ0000000、ＡＧ0000000、ＡＧ0000000，面額
    各為一億元之本票四張，交給陳飛皓，藉以抵償先前債務（其餘四張本票則交由
    子○○保管）【嗣陳飛皓於到期日之八十九年十二月八日持向泛亞銀行南高雄分
    行提示，由臺灣土地銀行高雄分行以「存款不足、印鑑不符及背書偽造」為由拒
    絕付款而無法兌現（嗣僅查扣ＡＧ0000000、ＡＧ0000000、ＡＧ
    0000000、ＡＧ0000000號等四張本票）而發現上情】。
四、案經法務部調查局中部地區機動工作組（下稱中機組）報請暨臺灣臺中地方法院
    檢察署檢察官自動檢舉後偵查起訴及由臺灣高雄地方法院檢察署暨臺灣臺中地方
    法院檢察署移送本院併辦。
    理  由
【甲、犯罪事實一部分】：
（即臺中地檢署九十三年度偵字第七０六二號移送本院併辦部分：內含臺北地檢署八
  十八年度他字第一五六八號、八十九年度偵字第一一０四、一一０五號、八十九年
  度他字第三六七號、八十九年度核退字第七七０號、八十九年度偵字第一五三一四
  號、九十二年度調偵字第二一、二二號、九十三年度調偵緝字第七號）
一、訊之被告己○○矢口否認有何犯罪事實一部分之犯行，辯稱：系爭商業本票是李
    天后拿出來的，要伊交給戌○○，至於是否偽造，伊全然不知情，且最後伊亦只
    實得二百萬元云云。
二、經查：
（一）證人即第一商業銀行中崙分行襄理劉達雄於八十八年八月二日在基隆市調查站
      訊問時已證稱：「（提示：超然工程有限公司戌○○開立商業本票，保證人：
      第一商業銀行中崙分行劉達雄，請問你是否曾於該商業本票保證人處以第一商
      業銀行中崙分行名義署名蓋章擔任保證人？）沒有，我未曾在任何商業本票署
      名蓋章，前述商業本票上有關第一商業銀行中崙分行之印章及我個人之印章及
      簽名均是偽造，顯然有人冒用銀行及我個人印章及簽名於前述商業本票上。」
      等語，且經比對證人劉達雄於該調查站所簽署之姓名與系爭商業本票上之「劉
      達雄」簽名，確明顯不相同，有該調查站筆錄可稽（見台北地檢署八十八年度
      他字第一五六八號卷第十二頁至十六頁）。惟系爭商業本票上記載：本本票指
      定為擔當付款人屆期就支票存款第00000000000號帳戶內照付，而經查支票存
      款第00000000000號帳戶，實係第一商業銀行活期存款帳戶，該帳戶即係超然
      工程有限公司之法人帳戶，係由該公司之負責人戌○○於八十八年七月六日親
      自該銀行開戶等情，亦據證人劉達雄供述明確及其提供之超然工程有限公司之
      開戶存款印鑑卡一份在卷可證。
（二）次查犯罪事實一部分，並據被害人午○○○於基隆市調查站、台北地檢署偵查
      時（見台北地檢署八十八年度他字第一五六八號卷第三頁至六頁、同署八十九
      年度偵字第一一０四號卷第七十頁）指訴甚詳；且同案共犯戌○○於基隆市調
      查站八十八年八月三十一日訊問時曾供承：「我是透過友人己○○介紹認識丑
      ○○（大家都稱其為陳大衛），丑○○表示可以替我公司找資金，因此認識午
      ○○○、梁鈺樁、李金璋夫婦等人，我並於八十八年七月二十八日向午○○○
      借了新台幣一億元，也是在當天認識他們。」、「該商業本票是八十八年七月
      二十八日下午約二時許，己○○在一銀中崙分行附近之咖啡廳交付給我，他並
      表示這是銀行之保證票，只要我蓋上公司章就可以取得資金，我當時看到上面
      金額已寫好一億元，並且已蓋好第一商業銀行中崙分行襄理章及簽名，我蓋好
      公司章後即交給我的友人王道生拿好，再一起到中崙分行會客室等候。」、「
      在八十八年七月初，己○○介紹丑○○認識，其表示有門路可以引進資金，並
      要我於八十八年七月六日到一銀中崙分行開戶，我開完戶之後，直等到八十八
      年七月二十七日己○○通知我表示資金找到了，要我七月二十八日上午至台北
      ，並約在中崙分行附近咖啡廳等候，我即於二十八日上午約友人王道生一起北
      上，大約在中午時在到達咖啡廳與己○○見面，當時己○○與丑○○及一些不
      知之人進進出出，直到下午二時許，己○○即拿前述商業本票要我蓋章，丑○○則在外面聯絡金主之事。」、「在七月二十八日將近三時許，己○○通知我
      與王道生表示資金快到了，要我們前去中崙分行，丑○○已在門口等，己○○
      則留在咖啡廳，我與王道生則在中崙分會客室等候，約到三點二十分左右，就
      看到午○○○、梁小姐（梁鈺樁）、小張（張志光）、小余（余國星）一起進
      來，拿了好幾袋現金，王道生就將前商業本票交付給丑○○，丑○○將該本票
      交給小余，小余再交給午○○○及梁鈺樁看，丑○○並表示該本票為銀行保證
      票，午○○○過目後，一億元即交給丑○○、小余、小張等人清點，丑○○先
      拿二千萬元要我先去存起來，我就到櫃檯辦理存款手續，後來丑○○又拿二千
      二百萬元交付王道生再轉交給我，我再辦理存入手續，一直沒有離開櫃檯，最
      後丑○○又拿四百萬元給我，而該筆錢我則帶在身上，等我辦好手續，發現所
      有人都不見，我事實上只收到四千六百萬元，另外給午○○○八百萬元，有四
      千六百萬元不見了。」、「我收到的四千六百萬元，其中未存入銀行四百萬元
      ，在七月二十八日晚上我即交付給己○○作為介紹佣金費用，當晚己○○並向
      我調錢．．．」等語（詳見台北地檢署八十八年度他字第一五六八號卷第三二
頁至三六頁），及於八十九年一月二十四日檢察官偵訊時供稱：「至於己○○
      拿二千四百萬元稱說要給銀行方面之仲介費」等語。即可了解被告己○○參與
      本件之角色及分得之款項之情形甚明，共犯戌○○上開供述與同案共犯王道生
      於基隆市調查站八十八年九月四日訊問時、台北地檢署偵訊時之供述內容，亦
      相符合（見該署八十九年度偵字第一一０四號卷第六頁至八頁、七十六頁、一
      四六頁及該署九十二年度調偵字二二號第六頁）。再者，同案共犯丑○○就被
      告己○○之參與情形亦曾為供述，其於基隆市調查站八十八年九月七日訊問時
      供稱：「八十八年七月二十七日余國星通知我，資金將於次日下午二時到位，
      我即通知己○○轉知戌○○，並約好於二十八日中午在中崙分行附近咖啡廳見
      面等候，該商業本票應是己○○所提供．．．」、「偽造商業本票是己○○他
      去處理的，我完全不知情。」、「當日我拿到七百萬元佣金，我是介紹余國星
      與己○○才可以拿到錢」、「己○○是安排銀行」「己○○給我的本票上銀行
      簽名及大小章都蓋好了」等語（見台北地檢署八十九年度偵字第一一０四號卷
      ）。綜上各證詞，在在證明被告己○○確有參與本件詐騙案無疑。
（三）再查，被告己○○所分得之款項，其中有一千萬元係存入許素琴在臺灣銀行營
      業部第000000000000號帳戶，另有四百萬元係存入廖麗雪在美國
      商業銀行松山分行第１５５９５９號帳戶（詳如附件２所示），此被告己○○
      所不否認，並經證人李正裕即其中一帳戶名義人許素琴之配偶於基隆市調查站
      訊問時證述屬實（見台北地檢署八十九年度偵字第一一０四號卷第三四頁至三
      六頁），且有銀行函覆之上開許素琴、廖麗雪之存款帳戶餘額遭扣押之資料足
      資佐證，其中許素琴帳戶存款餘額為二千元、廖麗雪帳戶存款餘額為三百八十
      七萬八千五百九十二元（見同署八十八年度他字第一五六八號卷第二六頁及二
      七頁）。綜上各情，被告己○○就犯罪事實一部分之行為，事證明確，此犯行
      可堪認定。
三、按在票據上偽造某人之署押，以為保證，在票據法上係表示對票據負保證責任之
    意思，為法律規定之文書，而其此項行為，足以生損害於他人，故應成立偽造私
    文書罪（最高法院七十年台上字第二一六二號判例意旨參照）。核被告己○○就
    犯罪事實一部分之行為，係犯刑法第二百十六條、第二百十條之行使偽造私文書
    罪、第三百三十九條第第一項之詐欺取財罪。被告己○○與戌○○、王道生、丑
    ○○、陳粕銘、李金璋、黃芳美、梁鈺樁、張志光、余國星、方伊利及自稱「李
    天后」之真實姓名年籍不詳之成年男子等人，就犯罪事實一部分之犯行，彼此間
    有犯意聯絡及行為分擔，俱為共同正犯。被告己○○偽造印章、印文，均係偽造
    私文書之部分行為；其偽造文書復持以行使，其偽造私文書之低度行為，復為行
    使偽造私文書之高度行為所吸收，均不另論罪。又被告己○○等人係利用共犯戌
    ○○及其負責之超然工程有限公司為發票人簽發本票，並非偽造他人名義為發票
    人，故彼等應無偽造有價證券罪之犯行，自無令負該項罪責，就併案意旨認此部
    分係犯刑法第二百零一條第一項之偽造有價證券罪，尚有誤會，原應為無罪之諭
    知，惟因併案意旨認此部分與前開論罪科刑部分有方法結果之牽連關係，屬裁判
    上一罪，故不另為無罪之諭知，附此敘明。又併案意旨認此部分尚成立洗錢防制
    法第二條第一項、第九條第一項之罪，然此部分之行為，既不構成刑法第二百零
    一條第一項之偽造有價證券罪，即不符合洗錢防制法第二條、第三條所稱之因自
    己「重大犯罪」所得財物之要件，自不構成洗錢防制法第九條第一項之罪，亦併
    予敘明。
【乙、犯罪事實二部分】：（即原起訴之本案部分）
一、訊之被告己○○經本院通緝到案後訊問時矢口否認有何犯罪事實二部分之犯行，
    辯稱：伊本件僅居間仲介，其餘事項伊均不清楚云云。
二、經查：
（一）本案中查扣上開本票、保證同意書、有權簽章人員印鑑卡等物，經與同案被告
      庚○○所提出之「棋圓營造有限公司」、「庚○○」之印鑑實物及同案被告辰
      ○○所提出真正之「台新國際商業銀行北台中分行」印鑑章、「陳淙唐印」印
      文、橫式「經理陳淙唐」條章、直式「台新國際商業銀行北台中分行經理陳淙
      唐」條章（見臺灣臺中地方法院檢察署八十九年度偵字第一六九二號卷第五六
      頁），併送鑑定結果：『上開本票上「棋圓營造有限公司」、「庚○○」之印
      文與被告庚○○提出上開印鑑實物之印文不同；上開本票、保證同意書、有權
      簽章人員印鑑卡上「台新國際商業銀行北台中分行經理陳淙唐」橫條章之印文
      與被告辰○○所提出真正之橫式「經理陳淙唐」條章之印文不符；上開本票、
      保證同意書、有權簽章人員印鑑卡上「台新國際商業銀行北台中分行」之印文
      與被告辰○○所提出真正之「台新國際商業銀行北台中分行」印鑑章之印文不
      符；上開本票、保證同意書、有權簽章人員印鑑卡上「陳淙唐」之印文與被告
      辰○○所提出真正之「陳淙唐印」之印文不符；上開保證同意書上直式「台新
      國際商業銀行北台中分行經理陳淙唐」之印文與被告辰○○所提出真正之直式
      「台新國際商業銀行北台中分行經理陳淙唐」條章之印文不符』等情，有法務
      部調查局八十九年三月十七日（八九）陸（二）字第八九０一八三二五號鑑定
      通知書附卷可稽（見同上偵查卷第三七五頁），是上開本票、保證同意書及有
      權簽章人員印鑑卡等物上之發票人章、陳淙唐相關印章、直條章係仿刻，餘係
      偽造無誤，合先敘明。
（二）又同案被告卯○○、庚○○、巳○○與蔡乾元等人持偽造之上開本票、保證同
      意書等物至中興票券金融公司台中分公司，係要求承銷上開本票，以辦理融資
      貼現五億元，並非單純驗印確認上開本票之真正，業據證人申○○、劉榮南及
      林基福證稱在卷（見上開偵查卷第四四頁、第四八頁背面、第五一頁、第二八
      四頁背面及本院八十九年訴字第一三二二號卷第一二０頁、第一二四頁、第一
      七九頁筆錄），證人林基福並提出中興票券金融公司台中分公司向財團法人金
      融聯合徵信中心通報本案發生經過之通報單附卷為憑（見同上本院卷第二四六
      頁）。按上開本票所示之發票人即棋圓營造有限公司之負責人庚○○亦有偕同
      前往中興票券金融公司台中分公司，同案被告卯○○等人苟欲另驗印確認上開
      本票保證行庫之真正，亦應向該本票所示之保證人即台新國際商業銀行北台中
      分行為之，豈需假手無關之中興票券金融公司台中分公司？足見同案被告卯○○、蔡乾元辯以僅係「驗票」云云，並不可採，至於同案被告庚○○、巳○○
      另辯以渠等至中興票券金融公司台中分公司係為借貸對保云云，則與同案被告
      卯○○、蔡乾元之所辯及證人申○○、劉榮南、林基福之證述，均不相符，亦
      非可採。又同案被告卯○○、巳○○迭次供稱同案被告丁○○於案發當日，亦
      有共同前往中興票券金融公司台中分公司等語（見同上偵查卷第八二頁背面、
      第三八五頁、同署八十九年度偵字第四九三四號卷第五二頁背面、第八六頁、
      第八八頁背面及同院卷第八二頁、第一二七頁、第二三一頁筆錄），同案被告
      丁○○於本院八十九年度訴字一三二二號案件第一次訊問時亦坦稱有於案發當
      日至中興票券金融公司台中分公司（見同院卷第二０頁筆錄），是同案被告丁○○事後改稱其於案發當日係在高雄處理土地買賣事宜，並未至台中云云，亦
      屬卸責之詞，不足採信。
（三）再者，同案被告丁○○於中機組受訊時供稱：「己○○告知可利用公司名義向
      民間金主借貸，為取信金主，需有銀行人員配合，因己○○知悉伊與陳淙唐熟
      識，乃要求伊連繫介紹陳淙唐配合開戶及帳戶照會查詢等銀行作業，如融資成
      功，伊與陳淙唐均可分得利潤，經陳淙唐應允配合，並由陳淙唐提供其銀行及
      個人職務用章蓋於白紙上交付伊。嗣己○○要求巳○○、庚○○至台新銀行北
      台中分行開立支票存款帳戶，並欲於當日取得支票使用，經該分行承辦人員以
      銀行規定需相當時間始可領取支票為由而拒絕，巳○○乃將此事告知己○○，
      要求伊立即連絡陳淙唐處理領用支票一事，經伊連繫陳淙唐處理後，巳○○、
      庚○○即於當日順利取得該銀行支票」等語（見同署八十九年度偵字第四九三
      四號卷第七０頁、第七一頁筆錄）。同案被告辰○○於中機組及檢察官訊問時
      亦供稱：「丁○○曾表示有人頭貸款公司欲利用商業本票向金主貸款，需有銀
      行經理配合作業，囑咐伊將台新銀行北台中分行印鑑章及伊個人職務用章蓋於
      白紙上交付，並稱如貸款成功，伊等共同分配貸款金額五億元之百分之十五至
      二十，丁○○並要求如有金主打電話查詢有無貸款一事，要伊配合答稱有，伊
      因一時貪念，才同意配合。嗣庚○○等人即來伊辦公室要求協助開立支票帳戶
      ，經伊查詢棋圓公司之信用，並電詢丁○○，經丁○○暗示配合辦理，伊乃指
      示行員高萱蓉辦理開戶及核發支票。此事主要係己○○、丁○○在湊和二邊」
      等語（見同署八十九年度偵字第一六九二號卷第二六一頁背面、第二六三頁、
      第二六四頁、第二七五頁至第二七九頁筆錄）。如前所述，上開扣案之本票、
      保證同意書或有權簽章人員印鑑卡上「台新國際商業銀行北台中分行」、橫式
      「台新國際商業銀行北台中分行經理陳淙唐」之印文，經鑑定結果，雖與同案
      被告辰○○所提出真正印鑑章之印文不符，惟經以肉眼仔細比對，二者極為相
      似，苟非經專業鑑定，應無法辨別其真偽；同案被告辰○○復坦稱有提供上開
      真正印鑑章之印文交付丁○○，是上開仿刻之印文，應係以同案被告辰○○提
      供之印文據以仿刻印章後所為，同案被告丁○○亦應參與其中，此由同案被告
      丁○○於八十九年五月四日接受測謊鑑定時，就其所供「未參與商業本票案及
      不知誰偽造商業本票」云云，經以控制問題法（ＬＸ－２０００電腦測謊儀）
      鑑定結果：均呈情緒波動反應，應係說謊等情可證，此有法務部調查局八十九
      年五月六日（八九）陸（三）字第八九０三一八七四號鑑定通知書在卷可憑（
      見本院卷第二二五頁）。至於同案被告辰○○雖辯稱丁○○、己○○曾供稱國
      民黨黨政基金要運作出來供作總統選舉經費，擬與銀行配合，其始將銀行印鑑
      及個人便章蓋於空白紙上，交付其等供運作國民黨黨政基金之用云云，但未為
      同案被告丁○○所附和，且其所指國民黨黨政基金要運作，要與銀行配合云云
      之詳情究係如何，迄未舉證，又與其提供上開印文有何關連，亦未說明，是其
      所辯，並非可採。
（四）另證人高萱蓉於中機組及檢察官訊問時證稱：「客戶至台新銀行北台中分行辦
      理甲存帳號開戶，需於半年內於本行存款基數超過五十萬元。支票領用則需甲
      存帳號開戶後即時存入一萬元現金以上於帳戶內，並由本行向聯合徵信中心查
      詢確無退票紀錄後，始得領取支票，而庚○○以棋圓公司名義於八十九年一月
      十二日要求開立甲存帳戶時，因不符合上述相關規定，伊不予同意，惟庚○○
      與陪同前來之男子（應指巳○○）表示你們經理已經同意，經伊請示經理陳淙
      唐後，陳淙唐表示已與庚○○等人談好，指示伊為其辦理甲存帳號開戶，庚○○等人復要求領用支票，伊亦依陳淙唐之指示，於當日核發十張支票，八十九
      年一月十四日另核發十五張支票」等語。另證人即台新銀行中區區經理王大寬
      於檢察官訊問時證稱：「本件甲存開戶屬分行經理之權限，但與台新銀行一般
      作業規定辦甲存要乙存半年以上，基數五十萬元，且是轄內客戶不符，目前只
      出現這一件，一般若事後稽核，會予以糾正」等語（見同署八十九年度偵字第
      一六九二號卷第一九二頁、第二五六頁背面、第二五七頁筆錄），依此以觀，
      顯見同案被告庚○○、巳○○以棋圓營造有限公司名義至台新國際商業銀行北
      台中分行開立上開支票存款帳戶及領取支票，均係經同案被告辰○○刻意協助
      下完成，縱同案被告辰○○對此有裁量權，惟並無礙於其所隱含之不法意圖。
（五）亦如前述，上開扣案之本票上「棋圓營造有限公司」、「庚○○」之印文，經
      鑑定結果，固與被告庚○○提出上開印鑑實物之印文不同，惟經以肉眼詳觀，
      二者亦甚相似，若非專業鑑定，並無法辨別其真偽，是苟非同案被告庚○○提
      出真實印鑑實物或印文憑以仿造，豈有如此近似？又同案被告庚○○並非至愚
      之人，豈有無端偕同巳○○遠從高雄北上至無交易往來之台新國際商業銀行北
      台中分行開立活儲帳戶，並於違反常規下開立支票帳戶及急速領用支票？參以
      同案被告庚○○於中機組受訊時曾供稱：伊因財務狀況不佳，始於巳○○等人
      之慫恿下配合開立支票帳戶，巳○○並告知如能順利取得貸款，伊可獲得貸款
      額度百分之一作為酬金等語；另同案被告巳○○於中機組及檢察官訊問時亦坦
      承：「在己○○之主導下，找庚○○當貸款人頭，經由丁○○介紹辰○○，於
      辰○○之幫忙下，始順利在台新國際商業銀行北台中分行開戶及領取支票，己○○曾告知偽刻棋圓營造有限公司及庚○○之印章，且若因此「票貼」成功，
      伊與庚○○均可從中獲得百分之一之報酬」等語（見同署八十九年度偵字第一
      六九二號卷第一一二頁、第八四頁、第一二０頁、第一二一頁筆錄），是同案
      被告庚○○、巳○○應均有與被告己○○等人共同為右揭犯行之犯意聯絡與行
      為分擔，此從卷附同案被告庚○○於偵查經羈押禁見期間，曾為臺灣臺中看守
      所查獲其外套內置放其所寫疑似串供字條一張內載：『博士（指巳○○）口供
      我知道了：：：我下次開庭時，檢察官（誤載檢查官）問到「大小章已蓋好的
      之事我會答樓上看到得」。三月十日開庭時，問我來台中台新銀行開戶用途之
      事，我答不知道，但是現在有問到時，我會說拿工程之用』等語（見同署八十
      九年度偵字第四九三四號卷第三八頁），亦足見同案被告庚○○企圖規避其已
      知悉棋圓營造有限公司大小章蓋於上開本票之事及其至台新銀行開戶之真正目
      的。另中機組於八十九年一月三十一日借提被告巳○○至其位於臺中市○○區
      ○○路三段一五七巷八號十三樓之五住處搜索時，扣得蓋有台新國際商業銀行
      北台中分行印鑑章、該分行經理陳淙唐個人職務用章之白紙一張，此即同案被
      告辰○○交付予同案被告丁○○轉交被告己○○據以仿刻之物，同案被告巳○○苟僅單純委由被告己○○尋找放款對象，豈需收受被告己○○所交付內有上
      開印文之白紙？蓋此顯與其委由被告己○○辦理貸款無關，足見同案被告巳○○亦實參與右揭犯行。
（六）末查：同案被告卯○○於偵審中供稱：「被告己○○係利用其住處之電腦製作
      上開本票及偽造本票保證與保證同意書」等語，同案被告丁○○於偵查中亦供
      稱：「於案發後，己○○曾告知上開本票及保證同意書係於被告卯○○處以電
      腦製作」等語（見同署八十九年度偵字第四九三四號卷第七六頁背面、第八九
      頁背面及上開本院卷第八二頁筆錄），苟同案被告卯○○、丁○○未參與上開
      犯行，被告己○○豈有在同案被告卯○○宅為上開犯行，使其知情，並將情告
      知同案被告丁○○之理。是同案被告卯○○、丁○○實於案發前已參與偽造上
      開本票保證及保證同意書，同案被告卯○○竟又依被告己○○之指示連絡同案
      被告蔡乾元尋找貸放對象，並於案發當日與同案被告丁○○共同前往中興票券
      金融公司台中分公司辦理融資貼現五億元，顯屬可議；又證人申○○於本院八
      十九年八月十日審理時證稱：「卯○○與伊本有訴訟，伊因見係卯○○委託辦
      理票貼，原即拒絕，嗣因卯○○與蔡乾元均向伊表示渠等所持本票確為真正，
      卯○○並稱如票貼成功，以前糾葛一筆勾銷，並要給付伊百分之三之傭金，伊
      始帶渠等前往中興票券辦理票貼」等語（見上開本院卷第一二四頁、第一二五
      頁筆錄），則同案被告卯○○既明知上開本票上保證係偽造，竟又持之辦理票
      貼，顯亦有不法所有之詐欺意圖。至於同案被告辰○○何以未於辦公室內等候
      林基福查證上開本票保證之真正，及同案被告庚○○既有參與右揭犯行，為何
      本案仍係以仿造之棋圓營造有限公司大小章簽發上開本票後持以行使，乃因渠
      等內心思慮後而為，俾供渠等作為日後規避責任之藉口，是同案被告辰○○、
      庚○○均不得遽此作為有利之抗辯。又證人林基福雖證稱，上開本票等文件粗
      糙，且與規格不符，明顯可疑等語，惟此係因其有承辦相關業務，且有專業知
      識之故，殊不足據為有利被告等之認定，尚無礙於渠等右揭犯罪之成立。又同
      案被告辰○○於偵查中亦坦承其於當經理後其分行就不做授信保證業務（見偵
      卷第二七八頁），則其仍共謀以台新銀行北台中分行名義作成保證同意書及於
      商業本票上保證，均亦難辭偽造私文書等之罪責甚明。
（七）揆諸常情，同案庚○○之公司係設在高雄縣，其營業場所亦在高雄縣，其應設
      有支票戶頭供己使用，其在台中市既無業務，何必急於開戶取得支票，顯然係
      供詐取鉅款後，供被告等兌領之便。而被告己○○如與其餘被告等無偽造文書
      詐取鉅款之犯意聯絡及行為分擔，豈敢以同案被告庚○○及其公司之名義簽發
      本票，再交同案被告庚○○、巳○○、卯○○、蔡乾元等持向中興票券公司台
      中分公司行使，以自暴其犯行。故被告己○○之上開辯解，不可採信。本件事
      證明確，被告己○○此部分犯行洵堪認定。
三、核被告己○○就犯罪事實二部分所為，係犯刑法第二百十六條、第二百十條之行
    使偽造私文書罪、第三百三十九條第三項、第一項之詐欺取財未遂罪。被告己○○與同案被告丁○○、辰○○、卯○○、庚○○、巳○○、蔡乾元等人，就犯罪
    事實二部分之犯行，彼此間有犯意聯絡及行為分擔，俱為共同正犯。被告己○○
    偽造印章、印文，均係偽造私文書之部分行為，其偽造文書復持以行使，其偽造
    私文書之低度行為，復為渠等行使偽造私文書之高度行為所吸收，均不另論罪。
    又被告己○○等人係以被告庚○○及其負責之棋圓營造有限公司為發票人簽發本
    票，並非偽造他人名義為發票人，故應無偽造有價證券罪之犯行，自無令負該項
    罪責，就公訴人認係犯偽造有價證券罪，原應為無罪之諭知，惟因公訴人認此部
    分與前開判刑部分有方法、結果之牽連關係，屬裁判上一罪，故不另為無罪之諭
    知，附此敘明。
【丙、犯罪事實三部分】：
（即高雄地檢署九十年度偵字第六五一五號、九十年度他字七一二號、九十二年度偵
  字第一五五五０號、九十二年度他字第一四九二號、九十二年度偵緝字第二四０九
  號併送本院併辦部分；另有士林地檢署九十一年度偵字第一０一九號移送本院併辦
  關於大力營造有限公司壬○○之部分，含嘉義市調查站卷及嘉義地檢署八十八年度
  他字第一七八三號）：
一、訊之被告己○○矢口否認有何犯罪事實三部分之犯行，辯稱：本件伊是透過廖東
    錦之人與銀行安排接洽事宜；且伊拿到支票時，其上已蓋有大力營造有限公司壬○○之大、小章；另本件伊沒有再收取任何費用，是以之前未○○曾給付伊之勞
    務費用抵償；本件是廖東錦向未○○要求六十萬元給付予寅○○，不是伊云云。
二、經查：
（一）本件查扣如附表三所示之ＡＧ0000000、ＡＧ0000000、ＡＧ0
      000000、ＡＧ0000000號等四張本票，有權簽章人員（戊○○、
      辛○○）印鑑卡，辛○○之簽名等物，經法務部調查局鑑定結果，均屬偽造一
      節，此經台灣土地銀行股份有限公司高雄分公司（原台灣土地銀行高雄分行）
      之代理人甲○○於本院九十三年一月九日審理時庭呈鑑定通知書影本三份在卷
      可稽（分別為法務部調查局九十年九月十日、九十一年三月十八日及九十一年
      五月二十一日三份鑑定通知書），並經證人戊○○、辛○○於嘉義市調查站八
      十八年十二月八日訊問時、高雄地檢署九十二年三月十七日偵訊時及本院九十
      三年三月十八日審理時證述明確，而附表三所示其餘本票，亦均與送鑑定之本
      票是同一形式，則如附表三所示之八張本票上之「臺灣土地銀行高雄分行計數
      章」、「戊○○」、「臺灣土地銀行高雄分行行址章」、「辛○○」印章及「
      辛○○」之簽名，均係偽造無誤，合先敘明。
（二）又同案共犯壬○○於八十九年一月十四日在嘉義市調查站訊問時已供稱：於八
      十八年十月底，因伊公司有意承攬工程，因缺乏資金，經人介紹認識被告己○○，被告指示伊至土地銀行高雄分行開戶，並領取本票十張，之後，除票號Ａ
      Ｇ0000000、ＡＧ0000000（壬○○誤為ＡＧ0000000）
      號之二張本票外，其餘八張本票均由被告己○○與壬○○共同完成作製作程序
      等語明確，雖嗣後同案共犯壬○○與未○○於九十二年三月高雄地檢署偵訊時
      均改稱「係於八十八年十二月九日，至台中市梁宵良律師事務所內，才由壬○○在如附表三所示之八張本票上蓋公司大、小章，及由未○○在本票上蓋上日
      期章云云」，然徵之未○○於八十八年十二月七日嘉義市調查站訊時已供承：
      伊曾於八十八年十二月二日將土地銀行保證書彩色影本及大力營造有限公司之
      本票彩色影本二張在台中市交給申○○，請其帶至中興票券進行驗票，且該資
      料是於八十八年十一月二十五日下午，由台北市張姓男子（即被告己○○）交
      付給伊，委託伊替大力營造公司向金融機構或財團法人貼現三億元，伊乃在十
      一月底在台中市某茶藝館內，向許姓負責人（即壬○○）及張某（即己○○）
      取彩色資料，伊曾詢問該資料真偽，許某回應稱說是真的等語（見嘉義地檢署
      八十八年度他字第一七八三號第三三頁正、反面）；此與證人申○○於八十八
      年十二月七日在調查站中機組訊問供稱：在八十八年十二月二日下午一時許，
      未○○與一許姓男子（壬○○）前來台中市，楊女當場交付我大力營造有限公
      司開立票號ＡＧ0000000、ＡＧ0000000，面額各二億元、一億
      元之乙○○○高雄分行本票彩色影本二張及台灣土地銀行高雄分行保證書彩色
      影本一份，委託我至中興票券申辦貼現等語（見嘉義地檢署八十八年度他字第
      一七八三號第三三頁正、反面）之證詞相符以觀，可見上開本票絕非遲至八十
      八年十二月九日始完成發票手續，壬○○與未○○於九十二年三月高雄地檢署
      偵訊時所改變之供詞，顯係事後串供之詞，不足採信。應以渠等於嘉義市調查
      站之供述較為可採。
（三）此外，復有如附表三所示之本票影本八張、土地銀行高雄分行保證書、大力營
      造有限公司臺灣土地銀行之存款印鑑卡、支票存款往來約定書、委託擔當本票
      付款人約定書、土銀支票存戶開戶調查記錄、大力營造有限公司經濟部公司執
      照、營利事業登記證、臺灣土地銀行本票簿、八十八年十二月九日大力營造有
      限公司與子○○簽訂之協議書、法務部調查局鑑定通知書三份等資料在卷足資
      佐證。綜上所述，被告己○○就犯罪事實三部分之行為，事證明確，亦堪予認
      定。
三、按在支票背面偽造某人之署押，以為背書，在票據法上係表示對支票負擔保責任
    之意思，為法律規定之文書，而其此項行為，足以生損害於他人，故應成立偽造
    私文書罪，最高法院七十年臺上字第二一六二號著有判例可供參照。又支票上之
    背書，係發票後之另一票據行為，故行為人在其偽造之支票背面，偽造某人署押
    為背書並達行之程度，顯屬另一行使偽造私文書之行為，並非偽造有價證券之一
    部，最高法院五十九年臺上字第二五八八號判例亦可參照。是核被告己○○就犯
    罪事實三部分所為，係犯刑法第二百十六條、第二百十條之行使偽造私文書罪、
    第三百三十九條第三項、第一項之詐欺取財未遂罪。被告己○○與未○○、子○○、壬○○、寅○○等人，就犯罪事實三部分之犯行，彼此間有犯意聯絡及行為
    分擔，俱為共同正犯。被告己○○偽造印章、印文之行為，均係偽造私文書之部
    分行為；其偽造文書復持以行使，則偽造私文書之低度行為，復為行使偽造私文
    書之高度行為所吸收，均不另論罪。又被告己○○等人係以共犯壬○○及其負責
    之大力營造有限公司為發票人簽發本票，並非偽造他人名義為發票人，故應無偽
    造有價證券罪之犯行，自無令負該項罪責，併案意旨誤以係偽造第一銀行中崙分
    行為發票人之情形，顯有違誤，併案意旨認此部分為偽造有價證券罪，原應為無
    罪之諭知，惟因併案意旨認此部分與前開論罪科刑部分有方法結果之牽連關係，
    屬裁判上一罪，故不另為無罪之諭知，亦併予敘明。
【丁綜上所述：】
    被告己○○所犯上開犯罪事實一、二、三之行使偽造私文書、詐欺取財及詐欺取
    財未遂之數次行為，均時間緊接，觸犯基本構成要件相同之罪名，顯係基於概括
    犯意為之，均為連續犯，應依刑法第五十六條規定，各論以連續行使偽造私文書
    及連續詐欺取財一罪，並各加重其刑。被告所犯上開連續行使偽造私文書及連續
    詐欺取財等二罪間，有方法、結果之牽連關係，為牽連犯，應依刑法第五十五條
    規定，從重論以連續行使偽造私文書一罪。就犯罪事實一、三部分之犯行，雖未
    據檢察官提起公訴，但業經移送本院併案，且與已起訴之論罪科刑部分之犯行，
    有連續犯之裁判上一罪關係，本院自應併予審理，附此說明。爰審酌被告己○○
    為獲取巨額不法所得，竟共同且連續偽造前揭私文書，以詐欺被害人之財物（其
    中午○○○共被詐欺一億元之多），對被害人產生重大危害，其犯罪之動機、目
    的、手法均屬可議，更嚴重擾亂金融秩序，且事後一再避重就輕，未能全然坦承
    犯行，未見確實悔悟之意等一切情狀，量處如主文所示之刑，以示懲儆。末查，
    Ａ、如附表一所示商業本票一張，保證人欄上偽造之「第一商業銀行中崙分行行
    址」、「第一商業銀行中崙分行襄理」、「劉達雄」之印文各壹枚；及偽造之「
    劉達雄」簽名壹枚；及偽造之「第一商業銀行中崙分行行址」、「第一商業銀行
    中崙分行襄理」、「劉達雄」之印章各壹枚；Ｂ如附表二所示，偽造在第000
    0000號、第0000000號、第0000000號之商業本票（各二張共
    六張）上及台新國際商業銀行保證同意書（共六張）上之「台新國際商業銀行股
    份有司台中分公司」之印文共拾貳枚；及偽造之台新國際商業銀行有權簽章人員
    印鑑卡壹張；及盜刻之「台新國際商業銀行股份有司台中分公司」印章壹枚；Ｃ
    如附表三所示八張本票正面偽造之「臺灣土地銀行高雄分行計數章」、「（行員
    ）戊○○」之印文各壹枚；背面偽造「臺灣土地銀行高雄分行行址章」、「（襄
    理）辛○○」印文各壹枚；及偽造之「辛○○」簽名各壹枚；及偽造之「臺灣土
    地銀行高雄分行計數章」、「戊○○」、「臺灣土地銀行高雄分行行址章」、「
    辛○○」之印章各壹枚；及在偽造之臺灣土地銀行高雄分行之保證書一份上偽造
    之「臺灣土地銀行高雄分行行址章」及「辛○○」之印文各壹枚；及「辛○○」
    簽名壹枚，均分別依刑法第二百十九條、第三十八條第一項第二款規定，予以宣
    告沒收。
【戊】：
一、臺灣士林地檢署移送本院併案審理部分：（該署九十一年度偵字第一０一九號，
    含嘉義市調查站移送書）
    士林地檢署移送包括三部分，除大力營造有限公司部分已如前犯罪事實三所示不
    再贅述外，移送併案意旨另略以：未○○、己○○、陳兆民及自稱徐姓之男子，
    係以從事仲介公司行號向銀行或民間金主借貸款項，抽取佣金為業，緣自八十八
    年九月間起，渠等四人基於共同不法所有之犯意聯絡，多次行使偽造有價證券及
    詐欺未遂等犯行：
（一）劉帶春係帶春營造有限公司（以下簡稱帶春公司，址設台中縣東勢鎮○○街一
      九０巷四十七之五號）負責人。緣於八十八年八月間，劉帶春因承攬屏東縣私
      立明德中學遷校及興建工程，急需資金週轉，嗣未○○主動表示可代為籌借資
      金，劉某乃依楊女指示交付該公司完稅證明、公司執照及營利事業登記證等資
      料，同年九月二日，楊女指派一徐姓男子陪同劉某至台中市遠東國際商業銀行
      （以下簡稱遠銀，址設台中市○○路○段六九八號）文心分行開設活儲及甲存
      帳戶，至公益、自由分行分別開設活儲帳戶，並於當日向遠銀文心分行領得空
      白支票二十五張，同月九日再領得空白本票二十五張，劉某旋將公司大小章、
      三本活儲帳簿及前開空白支票、本票交予徐某等代向行庫辦理擔保借款一億五
      千萬元，辦成楊女可獲三千萬佣金。徐某於票號ＢＵ0000000至ＢＵ0
      000000等六張本票上蓋章，並填載金額合計一億五千萬元後，於同年九
      月中旬，持向遠銀文心分行辦理借款，惟因該分行經理王隆寬並未向總行核備
      ，致遭駁回，而未貸得該筆款項。楊女於前次貸款失利後，於八十八年十月二
      十一日，另通知劉帶春轉赴亞太商業銀行嘉義分行（下簡稱亞銀行嘉義分行，
      址設嘉義市○○路二七八號）開戶，劉某於翌（２２）日，亦由徐某陪同赴亞
      銀行嘉義分行開設甲存帳戶，並申領亞銀行嘉義分行空白本票，票號ＡＡ00
      00000至ＡＡ0000000計五十張。劉某於其中五張本票蓋上帶春公
      司大小章後，交付徐某代辦票貼，詎徐某等人竟偽刻亞銀行嘉義分行關防及經
      理職章蓋於前揭票號ＡＡ0000000、ＡＡ0000000、ＡＡ000
      0000，並各填金額一億元（合計三億元）後，再偽製亞銀行嘉義分行空白
      保證書一份，於同年十月二十九日，由楊女將上開資料，委託不知情之申○○
      代表帶春公司，持向中興票券金融公司台中分公司（址設台中市○○路一四二
      號四樓之）辦理本票貼現三億元，嗣因該分公司經理林基福對上開申貸資料起
      疑，乃傳真向亞銀行嘉義分行經理洪金池求證，始發覺均係偽造，而揭穿未○○、徐某等人詐貸犯行云云。惟查：此部分移送併案之犯行，為被告己○○堅
      決否認，且移送併案意旨僅論及未○○、劉帶春及某徐姓男子等人，並未論及
      被告己○○究如何有犯意聯絡及有何種參與行為之分擔，另未○○於本院九十
      三年二月二十七日本院審理時亦明白供稱，帶春公司之案件確與被告己○○無
      關，此外，復查無其他積極證據足以證明被告己○○涉入帶春營造有限公司之
      案件。
（二）陳榮和係麗普化工股份有限公司（下簡稱麗普公司，址設台北市○○○路一九
      一號六樓）負責人。緣於八十八年八月間，適逢該公司財務發生困難，經其友
      人蔡丕哲引介陳兆民代為辦理融資事宜，八十八年十月間，陳兆民夥同未○○
  至麗普公司，指示陳榮和至台灣省合作金庫（以下簡稱合庫）松興支庫（址設
      台北市○○○路○段二０二號之一）開設甲存帳戶，旋由陳榮和開立票號ＫＳ
      九八一四二九及ＫＳ九八一四三０，面額各五億元本票計二張，交由陳兆民辦
      理融資。詎陳兆民、未○○二人竟偽造合庫圓山支庫保付麗普公司新台幣十億
      元之保證書一份，及再複製前開二張本票，蓋上偽刻之合庫圓山支庫計數章及
      襄理林振旺背書職章，交由不知情之楊俊輝，向合庫圓山支庫襄理林旺辦理貼
      現，嗣因楊俊輝發現該二紙本票有異，而未代向該支庫申辦貸款。另陳兆民、
      未○○二人以需給付合庫圓山支庫襄理林振旺佣金五十萬元及於事後以未能獲
      楊俊輝融資，須轉赴台中市替麗普公司貼現為由，向陳榮和詐得一百六十五萬
      元云云。惟查：此部分移送併案之犯行，亦為被告己○○所堅詞否認，且移送
      併案意旨亦僅論及未○○、陳兆民、陳榮和等人，並未論及被告己○○究如何
      有犯意聯絡及有何種參與行為之分擔，又陳榮和、陳兆民二人亦自始至終未曾
      指證被告己○○有何行為（如提出本票或向陳榮和拿錢等，更未指稱係被告己○○有偽造上開合庫圓山支庫保證書、偽刻之合庫圓山支庫計數章、襄理林振
      旺背書職章等情事），雖未○○供稱本件係陳榮和將空白本票影本交給伊後，
      伊再將之交給被告己○○，後來己○○便將二張面額各五億元，且已蓋有合作
      金庫保付章之本票及保證書交給伊．．．云云，然並無其他證據可資佐證，自
      不得依未○○一人之供述，即遽認被告己○○涉有此有上開偽造犯行。此外，
      亦查無其他積極證據足以證明被告己○○涉入麗普化工股份有限公司之案件。
（三）綜上所述，是就臺灣士林地檢署移送本院併案審理之帶春公司及麗普公司部分
      之行為，既屬罪證不足，自與本案無連續犯之裁判上一罪之關係，爰退回由檢
      察官另行依法偵辦，併此敘明。
二、臺灣臺中地檢署移送本院併案審理部分：（該署九十三年度偵字第九六六一號，
    含嘉義市調查站移送書）
（一）其移送詳文如附表四所示，略以：被告己○○等人，於八十九年八、九月間，
      佯稱財政部成立「推定經濟復甦平昌專案」，向被害人「同欣電子工業股份有
      限公司」（下簡稱同欣公司）詐取一億元之臺灣銀行付款支票黑白影本，得手
      後，再佯稱該支票需以彩色影本方可辦理，取得彩色影本後，即將該一億元支
      票存入臺灣銀行，並將一億元之定期存款存單交由同欣公司，藉以交換上開支
      票之正本。己○○等人取得該支票後，即陸續提領一元經兌現後之現金。嗣於
      九十年一月間始發現該一億元之定期存單係偽造，因認己○○亦涉犯刑法第二
      百零一條第一項之偽造有價證券、第三百四十條之常業詐欺及洗錢防制法第九
      條第一項之罪嫌，而移送本院併案審理。
（二）訊據被告己○○堅決否認有此移送併案之犯行，辯稱：伊本件僅居間介紹酉○○與癸○○認識，其餘人員伊均不認識，亦不認識同欣公司的人，伊並未參與
      本件等語。經查，此移送併辦部分之犯行，固據同案共犯癸○○於台北市調查
      站供述甚詳，而同案共犯陳宗龍亦數次以書函致台北市調查站機二組之蔡組長
      ，詳述案情及本件被告己○○涉案之情形，然據共犯癸○○所供述之情節，此
      件移送併辦之案件其犯罪時間係九十年一月十八日，然與上開經本院論罪科刑
      之犯行之最後犯罪時間之八十九年一月，已相隔有一年之久，縱依移送意旨所
      指之八十九年八、九月，亦相距八、九個月，其時間上並非緊接，且二件之犯
      罪手法有相當之差異，顯見該二件犯行，被告並非基於同一概括犯意所為，是
  此一移送併辦部分與本案並無連續犯之裁判上一罪關係，自非本案起訴效力所
      及，本院無從併予審究，應退回由檢察官另行依法偵辦，亦併予敘明。
據上論斷，應依刑事訴訟法第二百九十九條第一項前段，刑法第二十八條、第五十六
條、第二百十六條、第二百十條、第三百三十九條第一項、第五十五條、第二百十九
條、第三十八條第一項第二款，罰金罰鍰提高標準條例第一條前段，判決如主文。
本案經檢察官丙○○到庭職行職務。
中    華    民    國      九十三      年      十       月     十五     日
                                臺灣臺中地方法院刑事第九庭
                                    審判長法  官  曾 佩 琦
                                          法  官  陳 如 玲
                                          法  官  陳 思 成
右正本證明與原本無異。
如不服本判決，應於判決送達後十日內向本院提出上訴狀，上訴於臺灣高等法院臺中
分院( 須附繕本 )。
                                          書記官
中    華    民    國      九十三      年      十       月     十五     日
本件之附表：
【有關犯罪事實一】
附表一：商業本票一張
發票人            發票日    到期日    保證人        金額（新台幣）
超然工程有限公司  88.07.28  89.07.27  第一商業銀行  壹億圓整
戌○○                                中崙分行襄理
                                      劉達雄
※在上開商業本票保證人欄上偽造之「第一商業銀行中崙分行行址」、「第一商業銀
  行中崙分行襄理」、「劉達雄」之印文各壹枚；及偽造之「劉達雄」簽名壹枚；及
  偽造之「第一商業銀行中崙分行行址」、「第一商業銀行中崙分行襄理」、「劉達
  雄」之印章各壹枚，均沒收。
附件１：
    姓名      資金流入金額        資金流出金額         實得金額
１、梁鈺樁    當天分得二百萬元    無                   二百萬元
２、李金璋    當天分得一千        1.給陳粕銘二百萬元   實得一千二百萬元
    黃芳美    六百萬元            2.給戌○○二百萬元
３、張志光    當天分得四百萬元    1.給丑○○八十萬元   實得一百二十萬元
                                  2.給方伊利一百萬元
                                  3.給陳粕銘一百萬元
４、陳粕銘    1.從張志光處取得    無                   實得三百萬元
                一百萬元
              2.從李金璋、黃芳美
                處取得二百萬元
５、方伊利    從張志光處取得      無                   實得一百萬元
              一百萬元
６、丑○○    1.當天分得七百萬元  無                   實得一千五百
              2.從張志光處取得                         八十萬元
                八十萬元
              3.從余國星處取得
                八百萬元
７、余國星    當天分得一千        給丑○○八百萬元     實得九百萬元
              七百萬元
８、戌○○    1.當天分得四千      給己○○二千四百     實得二千四百萬元
                六百萬元          萬元
              2.從李金璋、黃美芳
                處取得二百萬元
９、己○○    自戌○○處取得      給王道生六十五萬元   實得二千三百
              二千四百萬元                             三十五萬元
１０、王道生  自己○○處取得      無                   實得六十五萬元
              六十五萬元
附件２：
    姓名     洗錢帳戶             詐騙金額             查扣金額
１、戌○○   1.超然工程有限公司   四千二百萬元         一千六百五十萬零
               一銀中崙分行                            二千元
             2.雲從龍公司         四百萬元             二十一萬一千八百
               世華銀行中正分行                        四十一元
２、己○○   1.許素琴             一千萬元             二千元
               臺灣銀行營業部
             2.廖麗雪             四百萬元             三百八十七萬八千
               美國商銀松山分行                        五百九十二元
３、李金璋   1.李季陵             三百萬元             三百萬元
    黃芳美     大眾商銀桃園分行
             2.李珮帆             二百萬元             一百九十七萬五千
               萬通商銀桃園分行                        九百十二元
４、丑○○   丑○○               八百八十萬元
             臺灣中小企銀儲蓄部
５、梁鈺樁   梁鈺樁               二百萬元
【有關犯罪事實二】
附表二：
＊偽造在第0000000號、第0000000號、第0000000號之商業本
  票（各二張共六張）上及台新國際商業銀行保證同意書（共六張）上之「台新國際
  商業銀行股份有限公司台中分公司」之印文共拾貳枚；及偽造之台新國際商業銀行
  有權簽章人員印鑑卡壹張；及偽造之「台新國際商業銀行股份有限公司台中分公司
  」之印章壹枚，均需沒收。
【有關犯罪事實三】
附表三：
    票號                 面額（新台幣） 發票日     到期日
１、ＡＧ0000000   二億元         88.12.09   89.12.08
２、ＡＧ0000000   二億元         88.12.09   89.12.08
３、ＡＧ0000000   0億元         88.12.09   89.12.08
４、ＡＧ0000000   一億元         88.12.09   89.12.08
５、ＡＧ0000000   一億元         88.12.09   89.12.08
６、ＡＧ0000000   0億元         88.12.09   89.12.08
７、ＡＧ0000000   一億元         88.12.09   89.12.08
８、ＡＧ0000000   一億元         88.12.09   89.12.08
＊在附表三所示八張本票正面偽造之「臺灣土地銀行高雄分行計數章」、「（行員）
   戊○○」之印文各壹枚；背面偽造「臺灣土地銀行高雄分行行址章」、「（襄理
   ）辛○○」印文各壹枚；及偽造之「辛○○」簽名各壹枚；及偽造之「臺灣土地
   銀行高雄分行計數章」、「戊○○」、「臺灣土地銀行高雄分行行址章」、「辛○○」之印章各壹枚，均需沒收。
＊另在偽造之臺灣土地銀行高雄分行之保證書一份上偽造之「臺灣土地銀行高雄分行
  行址章」及「辛○○」之印文各壹枚；及「辛○○」簽名壹枚，均需沒收。
附錄論罪科刑法條：
【刑法第二百一十六條】
  行使第二百十條至第二百十五條之文書者，依偽造、變造文書或登載不實事項或使
  登載不實事項之規定處斷。
【刑法第二百一十條】
  偽造、變造私文書，足以生損害於公眾或他人者，處五年以下有期徒刑。
【刑法第三百三十九條】
  意圖為自己或第三人不法之所有，以詐術使人將本人或第三人之物交付者，處五年
  以下有期徒刑、拘役或科或併科一千元以下罰金。
  以前項方法得財產上不法之利益或使第三人得之者，亦同。
  前二項之未遂犯罰之。
